【裁判字號】    97,訴,3026
【裁判日期】    970930
【裁判案由】    誣告
【裁判全文】
臺灣板橋地方法院刑事判決              97年度訴字第3026號
公  訴  人  臺灣板橋地方法院檢察署檢察官
被      告  乙○○
上列被告因誣告案件，經檢察官提起公訴（97年度偵字第1927號
），於本院準備程序進行中，被告就被訴之事實為有罪陳述，經
告知被告簡式審判程序之旨，並聽取當事人之意見後，裁定進行
簡式審判程序判決如下：
    主  文
乙○○意圖他人受刑事處分，向該管公務員誣告，處有期徒刑伍
月；減為有期徒刑貳月又拾伍日。緩刑年。
    事  實
一、乙○○明知其以債權人身份向臺灣臺北地方法院所聲請之83
    年度民執地字第12155 號拍賣抵押物強制執行案件，係由其
    於民國87年12月9 日親自到該法院，並於「執行（調查）筆
    錄」記載「到場關係人如左：（載明）債權人乙○○到院稱
    ：本院業已和解，撤回本件執行，領回87年拍字第537 號民
    事裁定。」等字下方之債權人欄位處簽名暨蓋印後撤回上開
    強制執行程序，竟意圖使甲○○受刑事處分，基於誣告之犯
    意，於96年3 月28日向臺灣板橋地方法院檢察署具狀對甲○
    ○提出偽造文書罪告訴，誣指甲○○於87年12月9 日在臺灣
    臺北地方法院87年度民執地字第12155 號拍賣抵押物強制執
    行程序中，偽簽乙○○之簽名，並蓋用偽刻有乙○○姓名之
    印文於執行筆錄上，撤回強制執行，使其喪失強制執行之機
    會，致受有債權未受清償之損失。嗣於台灣板橋地方法院檢
    察署96年度偵續字第381 號偽造文書案件中，經檢察官將前
    揭「執行（調查）筆錄」送請筆跡鑑定後，發現係由乙○○
    親自所為，而悉上情，該偽造文書案件並經該署檢察官為不
    起訴處分後，經乙○○聲請再議，亦經臺灣高等法院檢察署
    於97年5月16日以97年度上聲議字第2529號駁回再議確定。
二、案經甲○○告訴臺灣板橋地方法院檢察署檢察官偵查起訴。
    理  由
一、按除被告所犯為死刑、無期徒刑、最輕本刑為3 年以上有期
    徒刑之罪或高等法院管轄第一審案件者外，於第一次審判期
    日前之準備程序進行中，被告先就被訴事實為有罪之陳述時
    ，審判長得告知被告簡式審判程序之旨，並聽取當事人、代
    理人、辯護人及輔佐人之意見後，裁定進行簡式審判程序，
    刑事訴訟法第273 條之1 第1 項定有明文。經核本件被告所
    犯係死刑、無期徒刑、最輕本刑為3 年以上有期徒刑以外之
    罪，其於準備程序中就被訴事實為有罪之陳述，經法官告知
    簡式審判程序之旨，並聽取公訴人、被告之意見後，本院爰
    依首揭規定，合議裁定由受命法官獨任進行簡式審判程序，
    合先敘明。
二、前開事實，業經被告乙○○在本院審理中坦承不諱，核與告
    訴人甲○○在偵查中所為之指訴情節相符，復有被告所提出
    之刑事告訴狀、臺灣臺北地方法院所聲請之83年度民執地字
    第12155 號拍賣抵押物案件之執行（調查）筆錄、內政部警
    政署刑事警察局97年3 月7 日刑鑑字第0970023313號鑑定書
    等件附於所調閱之同前署96年度偵字第13923 號、96年度偵
    續字第361 號影卷內可稽，堪認其上開自白與事實相符，而
    足採信。從而本件事證明確，被告犯行堪以認定，應予依法
    論科。
三、核被告乙○○所為，係犯刑法第169 條第1 項之意圖他人受
    刑事處分，向該管公務員誣告罪。再被告於偵查中雖未坦承
    誣告犯行，係於97年8 月20日始向本院自白犯行，且當時告
    訴人被訴之偽造文書罪嫌業經不起訴處分確定，但處分確定
    究與裁判確定不同，是其自白仍不得謂非在所誣告之案件裁
    判確定以前，可認合法刑法第172 條之要件，應予減輕或免
    除其刑（最高法院31年上字第2211號判例、最高法院66 年6
    月7 日66年度第5 次刑庭庭推總會議決議參照）。爰審酌被
    告明知告訴人並無在臺灣臺北地方法院83年度民執地字第12
    15 5號拍賣抵押物案件中偽簽其名及偽刻印章而撤回該強制
    執行程序，竟向檢察官誣告告訴人涉犯偽造文書罪嫌，使告
    訴人受有司法機關偵辦之精神與名譽損失，更使司法機關開
    啟不必要之偵查程序，足見被告之惡性非輕，然被告犯後在
    本院審理中業已坦承全部犯行，且經告訴人到院表示願意原
    諒被告等情（見本院卷宗第25頁），足見被告已具悔意兼衡
    其其犯罪之動機、目的等一切情狀，量處被告如主文所示之
    刑，以資懲儆。又被告本件犯罪在96年4 月24日以前，復無
    中華民國96年罪犯減刑條例所列不予減刑之情形，應依同條
    例第2 條第1 項第3 款之規定，就其前開所犯之罪之宣告刑
    減其二分之一之刑期。末查，被告前因賭博案件，經台灣高
    等法院77年度上易字第42 34 號判決有期徒刑7 月確定，並
    於78年9 月15日執行完畢，被告於前揭執行完畢五年以內，
    未曾因故意犯罪受有期徒刑以上刑之宣告，此有臺灣高等法
    院被告前案紀錄表1 份附卷可稽，且被告事後已坦承犯行，
    深具悔意，告訴人並到院表示願意原諒乙節，業如前述，其
    因一時失慮致罹刑典，而經此刑之宣告後，應知所警惕而無
    再犯之虞，本院因認暫不執行其刑為當，爰依刑法第74 條
    第1 項第2 款之規定予以宣告緩刑3 年，以啟自新。
據上論斷，應依刑事訴訟法第273 條之1 第1 項、第299 條第1
項前段，刑法第169 條第1 項、第172 條、第74條第1 項第2 款
，中華民國九十六年罪犯減刑條例第2 條第1 項第3 款、第7 條
，判決如主文。
本案經檢察官江祐丞到庭執行職務。
中    華    民    國    97    年    9     月    30    日
                  刑事第十八庭  法  官  邱景芬
以上正本證明與原本無異。
如不服本判決，應於判決送達後10日內，向本院提出上訴狀。
                                書記官  曾千庭
中    華    民    國    97    年    10    月    2     日
附錄本案論罪科刑法條全文：
中華民國刑法第169條
（誣告罪）
意圖他人受刑事或懲戒處分，向該管公務員誣告者，處7年以下
有期徒刑。
意圖他人受刑事或懲戒處分，而偽造、變造證據，或使用偽造、
變造之證據者，亦同。


司法院資訊處製作；財團法人民間司法改革基金會備份。
